臺灣高等法院刑事裁定　　　　　　　　100年度毒抗字第272號
抗　告　人
即　被　告　林洋安
上列抗告人因違反毒品危害防制條例案件，不服臺灣板橋地方法
院中華民國100 年8 月19日裁定（100 年度毒聲字第723 號），
提起抗告，本院裁定如下：
    主  文
抗告駁回。
    理  由
一、聲請意旨略以：被告林洋安基於施用第2 級毒品甲基安非他
    命之犯意，於民國100 年6 月14日中午某時許，在新北市三
    重區○○○○街50巷50號其住處內，施用第2 級毒品甲基安
    非他命1 次之事實，業經被告坦承不諱，且其尿液經送請臺
    灣檢驗科技股份有限公司鑑定結果，確係安非他命類陽性反
    應，有該公司濫用藥物檢驗報告1 份附卷可稽，其施用毒品
    犯行堪予認定，爰依毒品危害防制條例第20條第1 項及觀察
    勒戒處分執行條例第3 條第1 項規定，聲請裁定將被告送勒
    戒處所觀察、勒戒等語。
二、按犯毒品危害防制條例第10條之罪者，檢察官應聲請法院裁
    定，或少年法院（地方法院少年法庭）應先裁定，令被告或
    少年入勒戒處所觀察、勒戒，其期間不得逾2 月，同條例第
    20條第1 項定有明文。
三、原裁定以：上開事實，業據被告於警詢、偵查中坦承不諱，
    且其於警詢中經警採取之尿液檢體，經送請臺灣檢驗科技股
    份有限公司以酵素免疫分析法（EIA ）初驗及以氣相層析質
    譜儀法（GC/MS ）複驗檢驗結果，發現確呈甲基安非他命陽
    性反應，有新莊分局偵辦毒品案被移送者姓名及代碼對照表
    、該公司濫用藥物檢驗報告各1 紙足稽，足認被告自白與事
    實相符。原審因認被告施用甲基安非他命之犯行，洵堪認定
    ，聲請意旨核無不合，依毒品危害防制條例第20條第1 項、
    觀察勒戒處分執行條例第3 條第1 項，裁定被告應送勒戒處
    所觀察、勒戒。經核尚無違誤。
四、抗告意旨略以：被告係屬初犯，犯罪態樣輕微，已深感悔悟
    ，且被告因另案於100 年6 月16日遭羈押，至100 年8 月9
    日停止羈押，期間並無出現施用毒品成癮症狀，或有繼續施
    用毒品之傾向，依大法官釋字471 號解釋認對於保安處分之
    宣告應受比例原則之規範，參以毒品危害防治條例第20條第
    2 項規定：「觀察、勒戒後，檢察官或少年法院（地方法院
    少年法庭）依據勒戒處所之陳報，認受觀察、勒戒人無繼續
    施用毒品傾向者，應即釋放，並為不起訴之處分或不付審理
    之裁定」，可知倘受觀察、勒戒之人無繼續施用毒品傾向者
    ，應無送勒戒處所觀察、勒戒之必要，是被告既無出現施用
    毒品成癮症狀，或有繼續施用毒品之傾向，即不應送勒戒處
    所觀察、勒戒，為此提起抗告云云。
五、本院經查：
(一)被告施用第2 級毒品甲基安非他命之事實，業據其於警詢、
    偵查中坦承不諱，且經警採取尿液檢體，經送請臺灣檢驗科
    技股份有限公司檢驗結果，確呈甲基安非他命陽性反應，有
    該公司濫用藥物檢驗報告足稽，有如前述，被告犯行堪以認
    定。又被告係屬施用毒品初犯，有刑案資料查註紀錄表在卷
    為憑，依上開毒品危害防制條例第20條第1 項之規定，檢察
    官應聲請法院裁定，或少年法院（地方法院少年法庭）應先
    裁定，令被告或少年入勒戒處所觀察、勒戒，其期間不得逾
    2 月，是本件原審裁定被告入勒戒處所觀察、勒戒，要屬適
    法。
(二)按毒品毒品危害防制條例第20條所定之觀察、勒戒，係在於
    輔弼刑罰之教化及矯正功能，使施用毒品而初受執行觀察、
    勒戒後經認無繼續施用毒品之傾向者，或有繼續施用毒品之
    傾向而經施以強制戒治、交付保護管束期滿者，及經檢察官
    或少年法庭依同法條第2 項規定為不起訴之處分或不付審理
    之裁定後5 年內再犯施用毒品罪而經觀察、勒戒後認無繼續
    施用毒品之傾向者，俱有免受刑事追訴及免除刑罰之自新機
    會，就施用毒品區分為不同之行為型態而予不同之法律效果
    ，自合於比例原則。況被告經警採集尿液送請臺灣檢驗科技
    股份有限公司檢驗結果，其甲基安非他命濃度高達36860ng/
    mL，遠高於基準值3500ng/mL ，有該公司濫用藥物檢驗報告
    為憑，足見其施用量非小，且是否有毒品成癮跡象，亦須經
    專業判斷，難僅憑被告片面之詞即認無毒品成癮跡象，是本
    件被告既屬初犯，依法即應先經觀察、勒戒程序，如於觀察
    、勒戒後，無繼續繼續施用毒品之傾向者，應即釋放，並為
    不起訴之處分，被告辯稱其犯罪態樣輕微，且無毒品成癮跡
    象，應無觀察、勒戒之必要云云，自無足採。
(三)次按毒品危害防制條例第20條第2 項係規定：「觀察、勒戒
    後，檢察官或少年法院（地方法院少年法庭）依據勒戒處所
    之陳報，認受觀察、勒戒人無繼續施用毒品傾向者，應即釋
    放，並為不起訴之處分或不付審理之裁定」，亦即須被告觀
    察、勒戒「後」，如無繼續施用毒品傾向者，始為釋放，並
    為不起訴之處分或不付審理之裁定，本件被告既未經觀察、
    勒戒，自無適用上開規定之餘地。至被告辯稱其因另案於10
    0 年6 月16日遭羈押，至100 年8 月9 日停止羈押，期間並
    無出現施用毒品成癮症狀，或有繼續施用毒品之傾向云云，
    惟羈押期間本即無可能接觸毒品，且是否有施用毒品成癮症
    狀，或有繼續施用毒品之傾向，亦非單憑被告片面之詞可得
    決定，是被告上開所辯，亦無足採。
(四)綜上所論，原審裁定被告入勒戒處所觀察、勒戒，其認事用
    法，經核並無不合。抗告意旨，仍執前詞，指摘原裁定不當
    ，為無理由，應予駁回。
據上論斷，應依刑事訴訟法第412條，裁定如主文。
中    華    民    國    100    年    9    月    28    日
                  刑事第十五庭  審判長法  官  沈宜生
                                      法  官  林明俊
                                      法  官  吳炳桂
以上正本證明與原本無異。
不得再抗告。
                                      書記官  劉育君
中    華    民    國   100    年    9     月    29    日